【裁判字號】    89,訴,1121
【裁判日期】    890607
【裁判案由】    違反電信法
【裁判全文】
台灣台中地方法院刑事判決                        八十九年度訴字第一一二一號
    公  訴  人  臺灣台中地方法院檢察署檢察官
    被      告  甲○○
右列被告因違反電信法等案件，經檢察官聲請簡易判決處刑（八十九年度偵字第三０
二二號），本院台中簡易庭認本件不宜以簡易判決處刑，簽移本院刑事庭改用通常程
序審判，本院判決如左：
    主  文
甲○○連續行使偽造私文書，足以生損害於他人，處有期徒刑伍月。緩刑參年。
盜拷偽造之０九０─四九一二七一號易利信牌行動電話壹支沒收。
    事  實
一、甲○○於民國（下同）八十八年四月間，在台中市自不詳真實姓名年籍之男子處
    取得盜拷偽造他人０九０─四九一二七一號行動電話序號及內碼（該行動電話係
    乙○○向中華電信股份有限公司（下稱中華電信公司）申請使用）之易利信牌行
    動電話一支後，竟基於行使盜拷偽造之行動電話及為自己免於給付通訊費用不法
    利益之概括犯意，自八十八年四月十六日起至同年五月三十一日止，在台中市○
    ○路「寒舍」、「古月亭」等泡沬紅茶店內等地，以無線方式連續撥打該行動電
    話與（０四）0000000、（０四）0000000、（０四九）六四五四
    五三、０九０─五六一八六０、０九三二─四六二０七一、０九三九─二七九九
    一五、（０四）0000000、（０四九）六四一九四一等電話通信，次數依
    序為九次、十次、十六次、十六次、五十次、三十四次、三次、五次，即盜用他
    人之電信設備通信與陳旻雅（女友）、汪文雄（父親）、鄭智玄（姊夫）、石朋
    郁（朋友）等親友聯絡，使中華電信公司行動電話之通信系統陷於錯誤，為其提
    供通話服務，並取得免付通話費之不法利益共新台幣七百四十七點一元，致乙○
    ○之電話費虛增，且妨害中華電信公司關於電話管理之正確性，足以生損害於乙
    ○○及中華電信公司。嗣因乙○○發現該行動電話費用異常，經提出申告而循線
    查獲。
二、案經交通部電信總局移送台灣台中地方法院檢察署檢察官聲請簡易判決處刑。
    理  由
一、訊據被告甲○○固坦承其自八十八年四月十六日起至八十八年五月三十一日止，
    以無線方式連續使用０九０─四九一二七一號易利信牌行動電話與陳旻雅、汪文
    雄、鄭智玄、石朋郁等親友聯絡，惟矢口否認其有上開犯行，辯稱：伊曾向一位
    自稱「陳先生」的人借錢，「陳先生」每次催討債務時就借該支行動電話給伊，
    供伊向他人聯絡借錢之用，並告訴伊打該支電話不用錢，伊每次打完後即交還給
    「陳先生」，伊認為該支行動電話是「陳先生」公司所有，並不知道是盜拷的云
    云。經查右揭事實，業據被害人乙○○於警訊時指述０九０─四七一二七一號行
    動電話係其向中華電信公司申請使用，並遭人盜打之情節甚詳，並經證人石朋郁
    、陳旻雅等人於警訊時證稱確於前開時間與被告多次通訊聯絡屬實，且有行動電
    話被盜用申報書一份、行動電話客戶話費申告聯單影本一份、被盜撥之明細按電
    話及日期時間排序報表二十份、盜撥受話號碼明細表一份、盜撥金額及次數表一
    份等附卷可稽。又被告既於偵審時自承交付該行動電話者告訴伊打該支行動電話
    不用錢，而被告確持該行動電話撥打（０四）0000000、（０四）000
    0000、（０四九）六四五四五三、０九０─五六一八六０、０九三二─四六
    二０七一、０九三九─二七九九一五、（０四）0000000、（０四九）六
    四一九四一等電話和陳旻雅、汪文雄、鄭智玄、石朋郁等親友聯絡，次數依序為
    九次、十次、十六次、十六次、五十次、三十四次、三次、五次，觀之被告前後
    撥打之時間長達月餘，次數亦高達一百四十三次，再依卷附被告盜撥受話號碼明
    細表資料顯示，被告有於一日內在不同之時間連續以該支行動電話撥打七次（八
    十八年五月十四日）及五次（八十八年五月二十七日），果如被告所言該行動電
    話係貸予款項者所交付，則貸予金錢者希冀被告儘速還錢猶恐不及，豈有再任意
    持其公司之電話長期借予被告打免費之電話之理，足見被告應明知該行動電話係
    免付費用之盜拷機而連續撥打甚為明顯，是被告空言辯稱伊不知道該行動電話是
    盜拷的云云，顯係卸責之詞，委不足採。本件事證明確，被告之犯行堪予認定。
二、按行動電話手機（話機）之電子序號及內碼等，係手機製造廠商及行動電話通信
    業者（如中華電信公司等）方有權（或授權他人）製作，將之輸錄於行動電話手
    機之電腦電磁紀錄內，供行動電話通信業者之電腦網路交換控制中心比對查核，
    以決定是否准許該手機使用者通信之用。合於永續狀態中表示一定用意證明之刑
    法文書概念，自屬刑法第二百二十條第二項（修正前之第二百二十條）、第二百
    十條之準私文書。苟有盜拷偽造他人行動電話之序號、內碼等於自己之行動電話
    手機內，並持以行使之行為，即已觸犯刑法第二百十六條、第二百二十條第二項
    、第二百十條之行使偽造準私文書罪。又電信法第五十六條第一項之罪，以意圖
    為自己或第三人不法之利益，使用有線、無線或其他電磁方式，盜接或盜用他人
    電信設備通信者為要件。本罪之處罰詐得免繳電信通信費用之不法利益規定，乃
    刑法詐欺得利罪之特別法，依特別法優於普通法之原則，自毋庸再論以刑法詐欺
    得利罪。盜拷他人行動電話之序號、內碼等資料於自己之行動電話手機後，進而
    有使用盜打之行為，除犯行使偽造準私文書罪，亦同時觸犯本罪。而盜拷偽造後
    之一個盜打行使行為，屬一行為同時觸犯二罪名之想像競合犯，應從一重依行使
    偽造準私文書罪論處（最高法院八十八年度第一次刑事庭會議紀錄意旨可資參照
    ）。另查被告行為後，電信法第五十六條第一項已於八十八年十一月三日修正公
    布，於三日後生效，新法該條項規定之刑度為五年以下有期徒刑，得併科新台幣
    一百五十萬元以下罰金，舊法同條項之刑度為五年以下有期徒刑、拘役或科或併
    科新台幣十五萬以下罰金，比較新舊法結果，舊法之刑度較輕，有利於行為人，
    依刑法第二條第一項但書之規定，本件自應適用修正前電信法第五十六條第一項
    之規定。故核被告所為，係犯刑法第二百十六條、第二百二十條第二項、第二百
    十條之行使偽造準私文書罪及修正前電信法第五十六條第一項盜用他人電信設備
    通信罪。被告所犯前開二罪間，係一行為而觸犯二罪名，為想像競合犯，應從一
    重之行使偽造準私文書罪處斷。公訴人雖未就被告行使偽造準私文書部分之事實
    予以起訴，惟該部分事實與已起訴部分有想像競合之裁判上一罪關係，為起訴效
    力所及，本院自得併予審理，附此敘明。被告所為數盜撥行為，時間緊接，犯罪
    構成要件相同，顯係基於概括之犯意反覆為之，為連續犯，應依刑法第五十六條
    之規定以一罪論，並加重其刑。爰審酌被告使用盜拷行動電話足使電信機關管理
    之正確性發生影響，紊亂電信系統，並使合法租用戶蒙受多繳電話費之損害，且
    其行使盜用之次數不少及犯罪後於本院審理時猶飾詞圖卸之態度等一切情狀，量
    處如主文第一項所示之刑，以資懲儆。末查被告於七十六年間曾因傷害致死案件
    ，經台灣高等法院判處有期徒刑七年，於七十七年間減刑為有期徒刑三年六月確
    定，該罪於七十九年八月二十五日執行完畢，有本院被告全國前案紀錄表在卷可
    按，可知被告前雖受有期徒刑以上刑之宣告，但其於執行完畢後，於五年以內未
    曾再受有期徒刑以上刑之宣告，本件被告因一時失慮致罹本件刑章，姑念其盜打
    行動電話之總金額不高，且認其經此次刑之宣告之教訓後，當知所警惕而無再犯
    之虞，故本院綜核各情，就其所宣告之刑，認以暫不執行為適當，因此併予宣告
    緩刑三年，以啟自新，並觀後效。被告使用盜拷偽造之０九０─四九一二七一號
    易利信牌行動電話一支雖未扣案，惟並無證據證明該物已滅失，故應依電信法第
    六十條之規定，不問屬於犯人與否，為沒收之諭知。
據上論斷，應依刑事訴訟法第四百五十二條、第二百九十九條第一項前段，修正前電
信法第五十六條第一項、第六十條，刑法第十一條前段、第二條第一項但書、第五十
六條、第二百十條、第二百十六條、第二百二十條第二項、第五十五條、第七十四條
第二款，判決如主文。
中      華      民      國    八十九    年      六      月      七      日
                                台灣台中地方法院刑事第六庭
                                        法  官  張  靜  琪
右正本證明與原本無異。
如不服本判決，應於判決送達後十日內向本院提出上訴狀，上訴於台灣高等法院台中
分院( 須附繕本 )。
                                        書記官
中      華      民      國    八十九    年      六      月    八      日
附錄本案論罪科刑所犯法條全文：
刑法第二百十條
偽造、變造私文書，足以生損害於公眾或他人者，處五年以下有期徒刑。
電信法第五十六條第一項：意圖為自己或第三人不法之利益，以有線、無線或其他電
磁方式，盜接或盜用他人電信設備通信者，處五年以下有期徒刑、拘役或科或併科新
台幣十五萬元以下罰金。


司法院資訊處製作；財團法人民間司法改革基金會備份。
